【裁判字號】    91,上更(一),293
【裁判日期】    920227
【裁判案由】    違反著作權法
【裁判全文】
臺灣高等法院臺中分院刑事判決                九十一年度上更(一)字第二九三號
    上  訴  人
    即  被  告  甲○○  男  四.
    選任辯護人  楊錫禎  律師
右上訴人因違反著作權法案件，不服臺灣彰化地方法院八十八年度訴字第三四六號中
華民國八十九年三月九日第一審判決（起訴案號：臺灣彰化地方法院檢察署八十七年
度偵字第八四四八號），提起上訴，經判決後由最高法院發回更審，本院判決如左：
      主  文
原判決撤銷。
甲○○連續以明知為侵害著作權之物而意圖營利而交付之方法侵害他人之著作權，處
有期徒刑肆月，如易科罰金，以參佰元折算壹日。扣案如附表所示之物品，均沒收。
      事  實
一、甲○○在彰化縣伸港鄉○○路○段五三八號開設「進煜實業社」，係經營批進布
    疋後將之加工製成枕頭套、床罩等產品販售之加工廠，其因前曾向頂賀有限公司
    （下簡稱頂賀公司）之關係企業順興布業有限公司（下簡稱順興公司）批購印有
    「海豚及貝殼圖」花樣圖案之布疋，而明知該「海豚及貝殼圖」係屬頂賀公司所
    享有美術著作及攝影著作財產權之著作物，竟未經著作財產權人頂賀公司之授權
    同意，基於意圖營利而交付之方法侵害他人著作權之概括犯意，於八十七年八、
    九月間，向不詳姓名者購進將前開圖案重製於規格不同、經緯紗數較少、成本較
    低之疋布，再加工製成枕頭套、束床舖棉、床罩等產品後，連續販賣而交付予不
    特定之批貨商，而侵害頂賀公司對於該「海豚及貝殼圖」之著作財產權。嗣經順
    興公司職員丙○○發現，於八十七年九月十七日十六時三十分許，經頂賀公司會
    同警方在上揭加工廠查獲，並當場查扣甲○○所有供犯罪所用如附表所示之重製
    物品。
二、案經頂賀公司訴由彰化縣警察局和美分局報請臺灣彰化地方法院檢察署檢察官偵
    查起訴。
      理  由
一、訊據被告甲○○坦承右揭時地為警查獲如附表所示物品之事實不諱，惟矢口否認
    有何侵害他人著作財產權之犯行，辯稱：查扣之物品均係向順興公司之業務員丙
    ○○所購買，伊購買布料只認定編號，未看布料，只要數量對，伊就簽收云云。
    惟查：
  (一)本件扣案布疋上之「海豚及貝殼圖」係為案外人林益發所創作後，於八十六年八
    月十五日將該圖之著作財產權依著作權法第三十六條規定讓與告訴人頂賀公司乙
    情，業據告訴人頂賀公司提出該圖原稿經原審法院核閱屬實（詳見原審卷第四十
    三頁正面），並有著作財產權讓與證明書（詳見偵查卷第二十二頁）、產品型錄
    各乙紙附卷可稽，是本件之「海豚及貝殼圖」之著作財產權係屬告訴人頂賀公司
    所享有。
  (二)次查，告訴人頂賀公司關係企業順興公司所生產本件「海豚及貝殼圖」花樣圖案
    之布疋，為該公司編號８６２２Ｔ／Ｃ１１０７６（按即該布疋花樣圖案為第８
    ６２２號、布疋密度經緯紗數量約為１１０、７６根／吋）產品，此業據告訴人
    指陳明確，並有順興公司對帳單等件可憑。經原審將告訴人所生產該號產品之布
    疋及在被告加工廠查扣之布疋送請鑑定結果，發現告訴人生產之布疋係屬纖維成
    份為ＰＯＬＹＥＳＴＥＲ：80‧20％與ＲＡＹＯＮ：19‧80％所組成，然查扣之
    布疋其纖維成份則為ＰＯＬＹＥＳＴＥＲ：64％、64‧68％、65‧50％與ＣＯＴ
    ＴＯＮ：36％、35‧52％、35‧50％所組成，兩者纖維成份顯然不同；又告訴人
    該號產品之布疋經緯密度約為１１０及７９根／吋，而被告遭查扣之布疋經緯密
    度約為９６及７３根／吋，二者布疋組織密度相異甚大，此有財團法人中國紡織
    工業研究中心第ＴＡＧ８Ｈ１３６－１號試驗報告（按該試驗報告中所示編號一
    樣品為告訴人之布疋，編號二、三為查扣之布疋）乙件在卷可憑。因上開鑑定係
    採抽驗方式送驗扣案物品，本院為求全面性了解如附表所示扣案物品之經緯紗數
    ，於九十一年十二月三十日再度勘驗扣押物品，勘驗時由告訴代理人乙○○、選
    任辯護人為一組，另由證人丙○○、丁○○為一組，以乙○○所提供之照紗鏡為
    工具，會同被告進行勘驗，勘驗結果並未發現扣案物品中有１１０７６經緯紗數
    之布料，且扣案物品皆為經數９６左右、緯數７２左右之布料，並發現其中束床
    成品三‧五尺五件裙擺部分屬聚酯纖維材料，經緯紗數為８７６０等情，有本院
    勘驗筆錄及當日勘驗時之照片多張在卷可稽（詳見本院卷五八至六二頁），是被
    告遭查扣之布疋顯非告訴人所生產之布疋之事實甚明，亦徵被告所辯扣押之布疋
    係向順興公司販進云云，並非事實。
  (三)又查，告訴人頂賀公司關係企業順興公司所生產本件「海豚及貝殼圖」花樣圖案
    之布疋，係委託案外人恆川實業股份有限公司印製，經傳訊證人即已在恆川公司
    任職業務經理達十餘年之丁○○到庭證稱：「（頂賀公司和恆川公司往來的業務
    是什麼？）我們公司是印花染整廠，是替頂賀公司做代工印床單布，是由頂賀公
    司（順興公司）提供布料給我們，我們幫他把花樣印在布上」、「（業務往來有
    多久了？）應該是八十五年到目前都還有」、「（本案海豚及貝殼圖的花樣是不
    是頂賀（順興）公司委託你們公司印製的花樣？）是的」、「（頂賀（順興）公
    司除了你們公司印製海豚、貝殼花樣之外，是否還有委託別家廠商印製？）沒有
    ，就我所知就只有我們一家印製而已」、「（頂賀（順興）公司委託你們印製海
    豚及貝殼花樣所用的布料，始終是否為同一經緯密度數種類的布料？）八五、八
    六、八七年都是用一一○七六的布料，我有查過八十七年都是用一一○七六，八
    十八年以後才有用九六七二的布料，是因為成本問題，但兩者的布寬都是一樣六
    三英吋，只是厚薄不同而已。疋布廠商送到我們工廠時，我們都用照紗鏡照過，
    但是不可能每批布都檢驗，我們只是用抽檢。我能確定八十七年含八十七年之前
    頂賀（順興）公司都是提供一一○七六的布疋印製海豚及貝殼圖案，壹佰碼十五
    ‧六公斤，九六七二的壹佰碼是十四公斤」、「（八十七年九月底之前，頂賀（
    順興）公司有無提供九六七二的布料給你們公司印製圖案？是何圖案？）有的。
    是印製其他圖案，但圖案種類很多」、「（頂賀（順興）公司提供印製的疋布在
    八十七年九月之前，是否曾有同時提供一一○七六、九六七二兩種布料給你們公
    司？兩種布料是分開來放，或是混在一起放？）有的。我們都會分開來放不會混
    在一起」、「（你們公司還有沒有受其他廠商印製布料？）有的，我們是印製床
    罩的，所以有其他公司來委託我們印製，所用的布料也都是以一一○七六居多，
    九六七二用的比較少。各廠商送來的布料我們也會按照進貨日期每批分開來放，
    因為如果有發生問題，才有辦法知道是哪家疋布有問題」、「（你公司經營期間
    有無發生過疋布錯誤使用的情形？）不曾」、「（有無可能以九六七二的布料誤
    為一一○七六的布料來印製本案的圖案？）不可能，因為頂賀（順興）公司我們
    要印製多少布料都會給我們下單子，我們也會登記，然後每月結算用掉多少的布
    料，如果有用錯布料的話結算時應該就會發現，但是多年來的合作關係，從來沒
    有發生過這種錯誤」、「（與頂賀（順興）公司合作多年以來，頂賀（順興）公
    司曾否向你們反應，你們曾經用錯布料來印製圖案的情形？）不曾」、「（和頂
    賀（順興）公司合作期間有沒有其他廠商委託你們公司來印製本組海豚及貝殼圖
    案的圖樣？）沒有」、「（疋布廠商送來的疋布送貨單或包裝紙上有無打上疋布
    的經緯數？）有的，送貨單與布包上都會打上去。而且我們印製好之後送給頂賀
    （順興）公司的成品，在送貨單上我們也會註明，而且在成品上我們會以標籤來
    分別」、「（你們公司在印製花樣的時候，是否可能將一一○七六與九六七二同
    時使用在兩台機器上？）我們公司有可能同時印製不同經緯度的布疋，但是我們
    的工人在將布疋放在機器上時不會放錯位置，因為我們有布單跟著走，而且各家
    廠商進貨的廠商不同即便同樣的顏色，也會有色差，如果擺錯我們就會立即發現
    ，而且廠商也會通知我們，但是多年來我們不曾發生這樣的事」等語（詳見本院
    卷第三三至四○頁），益證如附表所示之物並非順興公司委託恆川實業股份有限
    公司所印製而交付予被告者。
  (四)復查，被告前於八十七年五、六、七月間向順興公司購進該８６２２號（按即印
    有海豚及貝殼圖之布疋）產品布疋，購進之數量五月份為三百五十二碼、六月份
    為七百十一碼、七月份為五百八十三碼及五百八十二碼，八月份順興公司則未將
    該產品出貨予被告，有順興公司對帳單四紙及估價單等件在卷足憑，依告訴人所
    訴該號產品市場銷售甚佳及被告上揭對於該產品一再追加之情形觀之，被告於八
    十七年九月間被查獲時就該號產品之存貨應為不多始符常情；又證人即順興公司
    之業務員丙○○於原審證稱：「（在八十七年七月他們訂貨時你有無看到他有存
    海豚及貝殼圖布疋？）當時我看到他已沒有貨了，他都一直再催我送貨，但我們
    貨送不出來，未送貨過去，但後來經過他們店內發現有存有大批仿貨‧‧‧」、
    「（七月的貨款收完後，被告有無再訂貨？）有，他再以電話叫貨十支，但我們
    未給貨」、「（當時你經過他店時有發現有這類海豚及貝殼圖的布疋，如何處理
    ？有無進去店內？）沒進去店內，因玻璃外就可清楚看到了」、「（何時看到的
    ？）我收完帳後過了一個月，約在八月間」（詳見原審卷第一八九頁、第一九○
    頁正面），然本件被告於八十七年九月十七日被查獲時，其加工廠內印有該圖案
    花樣之布疋存貨竟高達約一千零九碼之多（詳見原審卷第七二頁），殊與常情有
    違；且觀諸扣案物品其中有未完成之半成品，可見該貨品應係被告近期內所進貨
    以致未及加工完成，並非被告於八十七年七月間向順興公司販進，是被告於原審
    所辯該查扣布疋係六、七月間向順興公司販進之存貨云云，應非實情。
  (五)被告所有查扣印有「海豚及貝殼圖」花樣圖案之布疋並非購自順興公司，已如前
    述，而真正之購貨來源，被告又堅不吐實，是以本院僅能認定被告係向不詳姓名
    之人所購入；又被告購進該等重製「海豚及貝殼圖」花樣圖案之布疋後，將之加
    工製成枕頭套、束床舖棉、床罩等產品，並販售予不特定之批貨商，此亦經告訴
    人指陳明確，並提出「進煜實業社」送貨單一紙在卷可佐，此外並有如附表所示
    之物扣案可證。事證已臻明確，被告所辯係事後卸責之詞，不足採信，其犯行堪
    以認定，自應依法論科。
二、被告明知所購入印有「海豚及貝殼圖」之布疋，係他人侵害告訴人頂賀公司享有
    著作權之重製物，猶將之加工製成枕頭套、束床舖棉、床罩等產品，並意圖營利
    ，販售而交付予不特定之批貨商，而侵害告訴人頂賀公司之著作權，核其所為，
    係犯著作權法第九十三條第三款之以同法第八十七條第二款明知為侵害著作權之
    物，意圖營利而交付之方法，侵害他人之著作權罪。公訴人認被告所為係犯著作
    權法第九十四條以犯九十一條第二項之罪為常業罪嫌，惟被告係以販進布疋加工
    製造枕頭套、床舖罩被為業，其工廠僅有布疋加工之設備，並無重製布疋圖案花
    樣之機器，業據原審到場勘驗明確，並有現場照片可參，公訴人所認尚有未洽，
    起訴法條應予變更；另並無證據足以證明被告有以犯刑法第九十三條第三款之罪
    為常業，是以本院未論被告以著作權法第九十四條之罪。被告意圖散布而持有侵
    害著作權之物之低度行為，為其意圖營利而交付侵害著作權之物之高度行為所吸
    收，不另論罪。被告先後多次犯行，時間緊接，所犯構成要件相同，顯係基於概
    括之犯意反覆為之，為連續犯，應依刑法第五十六之規定，以一罪論，並加重其
    刑。公訴人對於被告於八十七年八月間之行為雖未起訴，惟查被告此部份犯行與
    已起訴經變更法條之犯行部分間，有連續犯之裁判上一罪之關係，自為起訴效力
    所及，本院得併與審理。原審認被告犯罪事證明確，予以論罪科刑，固非無見，
    惟原判決既敘明被告無重製之行為，惟仍論被告以著作權法第九十一條第二項之
    罪，顯然理由相互矛盾。被告上訴意旨猶執陳詞，否認犯罪，固無足取，惟原判
    決既有上述可議之處，即屬無可維持，自應由本院將原判決撤銷改判。爰審酌被
    告犯罪之動機、目的、手段、所生之危害、其為貪圖小利而購進上開重製告訴人
    享有著作權圖案之布疋、犯罪後未能坦認犯行，惟態度尚稱良好等一切情狀，量
    處如主文第二項所示之刑，並諭知易科罰金之折算標準，以示懲儆；扣案如附表
    所示之物（其中束床舖棉半成品（五‧二尺）十一捆部分，搜索扣押證明書雖記
    載為十捆，惟原審法院勘驗時清點後發現為十一捆〈詳見原審卷第四十八頁〉，
    且詳載每捆之碼數，是自應以原審詳細清點後之數量為準），係被告所有供犯罪
    所用之物，爰依刑法第三十八條第一項第二款宣告沒收。另被告犯後否認犯罪，
    且對其購貨來源堅不吐實，又未主動積極與告訴人接觸，尋求和解賠償損失，難
    認其有因本件罪刑之宣告而生警惕之心，自難認有以暫不執行其刑為適當，爰不
    為緩刑之宣告，附予敘明。
據上論結，應依刑事訴訟法第三百六十九條第一項前段、第三百六十四條、第二百九
十九條第一項前段、第三百條，著作權法第九十三條第三款，刑法第十一條前段、第
五十六條、第四十一條第一項前段、第三十八條第一項第二款，罰金罰鍰提高標準條
例第二條，判決如主文。
本案經檢察官陳銘章到庭執行職務。
中      華      民      國      九十二      年      二    月    二十七  日
                                    臺灣高等法院臺中分院刑事第四庭
                                          審判長法  官  洪  耀  宗
                                                法  官  劉  登  俊
                                                法  官  江  德  千
右正本證明與原本無異。
被告不得上訴；檢察官得上訴。
如不服本判決應於收受送達後十日內向本院提出上訴書狀，其未敘述上訴之理由者並
得於提起上訴後十日內向本院補提理由書（均須按他造當事人之人數附繕本）。
                                                書記官  吳  麗  琴
中      華      民      國      九十二   年       二      月   二十七   日
【附錄論罪科刑法條】
著作權法第九十三條第三款。
有左列情形之一者，處二年以下有期徒刑，得併科新台幣十萬元以下罰金：
一、侵害第十五條至第十七條規定之著作人格權者。
二、違反第七十條規定者。
三、以第八十七條各款方法之一侵害他人之著作權者。
【附    表】
一、查扣交被告暫行保管部分：
１、束床成品（五尺）一百五十二件。
２、束床成品（三．五尺）五件。（由本院攜回保管）
３、束床半成品二十件。
４、枕頭套六十八件。
５、床罩乙組（該組床罩由原審法院於八十八年六月二日攜回保管送鑑）。
６、束床舖棉半成品（五‧二尺）十一捆。
二、束床乙組（八十七年度保管字第三五一八號扣押物品清單）。              Ｉ


司法院資訊處製作；財團法人民間司法改革基金會備份。
